【裁判字號】    99,上易,974
【裁判日期】    990902
【裁判案由】    毒品危害防制條例
【裁判全文】
臺灣高等法院臺中分院刑事判決         99年度上易字第974號
上  訴  人
即  被  告  乙○○
上列上訴人即被告因毒品危害防制條例案件，不服臺灣臺中地方
法院99年度易字第1735號中華民國99年6月22日第一審判決（起
訴案號：臺灣臺中地方法院檢察署99年度毒偵字第496號），提
起上訴，本院判決如下：
    主  文
原判決撤銷。
乙○○施用第二級毒品，累犯，處有期徒刑陸月，如易科罰金，
以新臺幣壹仟元折算壹日。
    犯罪事實
一、乙○○前因違反毒品危害防制條例案件，經法院裁定令入戒
    治處所施以強制戒治，於民國92年4月3日執行完畢而釋放。
    又因違反毒品危害防制條例案件，為法院判處有期徒刑6月
    確定；復因違反毒品危害防制條例案件，再由法院分別判處
    有期徒刑1年、7月確定，定應執行有期徒刑1年5月；上開案
    件經接續執行後，於93年8月13日假釋出監，惟上開假釋後
    經撤銷，而於95年5月11日入監執行殘刑10月又18日，並於
    95年間因違反毒品危害防制條例案件，復為法院分別判處有
    期徒刑1年、2年，定應執行有期徒刑2年10月確定，嗣經減
    刑及定應執行刑為有期徒刑1年5月，且再接續執行後，至97
    年7月17日縮刑期滿始執行完畢。然未幾又因施用第一、二
    級毒品等案件，經本院以98年度上訴字第1660號分別判處有
    期徒刑5月、3月，並定應執行刑為有期徒刑6月，得易科罰
    金確定，於98年10月26日易科罰金執行完畢。詎乙○○仍不
    知遠離毒品，復基於施用第二級毒品甲基安非他命之犯意，
    於98年11月15日16時許，在台中縣大里市○○○街168巷3號
    4樓之住處，將甲基安非他命少許置入玻璃球內，再以火燒
    烤成煙霧後吸食之方式，施用第二級毒品甲基安非他命1次
    。嗣因乙○○於98年11月19日23時20分許，在台南縣永康市
    ○○路及大灣東路交岔路口，為警攔檢盤查，發覺其乃行方
    不明之毒品治安顧慮人口，而經其自願隨同警方返所接受調
    查，並同意採尿後，在警員對其採尿前，主動向警方坦承於
    上述時地施用甲基安非他命1次之情節，而自首接受裁判，
    且為警方於同日23時45分許採集其尿液送檢驗後，結果呈甲
    基安非他命陽性反應，始悉上情。
二、案經臺南縣警察局永康分局報告臺灣臺南地方法院檢察署檢
    察官呈請臺灣高等法院檢察署檢察長令轉臺灣臺中地方法院
    檢察署檢察官偵查起訴。
    理  由
一、證據能力：
    按被告以外之人於審判外之陳述，雖不符刑事訴訟法第159
    條之1至同條之4之規定，而經當事人於審判程序同意作為證
    據，法院審酌該言詞陳述或書面陳述作成時之情況，認為適
    當者，亦得為證據；當事人、代理人或辯護人於法院調查證
    據時，知有第159條第1項不得為證據之情形，而未於言詞辯
    論終結前聲明異議者，視為有前項之同意；乃該法第159條
    之5所明定。查本件在下列判決理由中所臚列被告以外之人
    於審判外之陳述經援引為證據者（包括各項書證），因檢察
    官及上訴人即被告乙○○於本案辯論終結前，對證據能力均
    不爭執，本院審酌各該證據作成時之狀態，亦未見有非法取
    得之情形，且適合作為本案之證據使用，故依上開刑事訴訟
    法所定，均有證據能力，先予敘明。
二、實體部分：
  (一)前揭犯罪事實業據上訴人即被告乙○○（下稱被告）於警詢
    、偵查、原審及本院審理時，均坦承無誤，而認罪在卷；且
    查：
  1.被告為警採集之尿液，經送檢驗之結果，確呈甲基安非他命
    陽性反應，此有送驗尿液編號與真實姓名對照表編號名冊、
    長榮大學確認報告等各1份附卷可稽（見警卷第6、8頁），
    足見上揭被告各次認罪之自白應屬實可採，故其於本件施用
    甲基安非他命1次之行為，已明確可認。
  2.又被告前因施用毒品案件，經法院裁定令入戒治處所施以強
    制戒治，於92年4月3日執行完畢而釋放；復因違反毒品危害
    防制條例案件，經法院判處有期徒刑6月確定；再因違反毒
    品危害防制條例案件，經法院分別判處有期徒刑1年、7月確
    定，嗣定應執行刑為有期徒刑1年5月；又於95年間因違反毒
    品危害防制條例案件，再經法院分別判處有期徒刑1年、2年
    ，並定應執行刑為有期徒刑2年10月確定（嗣經減刑為有期
    徒刑1年5月）等情節，有臺灣高等法院被告前案紀錄表及臺
    灣台中地方法院檢察署刑案資料查註紀錄表各1份在卷足憑
    。故前揭被告於本件施用甲基安非他命1次之行為，乃屬上
    開強制戒治執行完畢後，5年內再犯毒品危害防制條例第10
    條之罪。
  3.從而，本件事證已明，被告於前揭強制戒治執行完畢釋放後
    ，5年內再犯毒品危害防制條例第10條第2項施用第二級毒品
    罪之犯行，已可予認定。
  (二)核被告乙○○所為，係犯毒品危害防制條例第10條第2項之
    施用第二級毒品罪；其為施用第二級毒品甲基安非他命而持
    有之低度行為，應為施用之高度行為所吸收，不另論罪。又
    前開犯罪事實欄所載被告之前案紀錄，即被告因違反毒品危
    害防制條例等案件，各經處有期徒刑6月至2年不等之刑度，
    而於97年7月17日縮行期滿執行完畢，嗣復因施用第一、二
    級毒品等案件，由本院以98年度上訴字第1660號分別判處有
    期徒刑5月、3月，並定應執行刑為有期徒刑6月，得易科罰
    金確定，於98年10月26日易科罰金執行完畢等事實，有臺灣
    高等法院被告前案紀錄表除卷可按；其受上開有期徒刑之執
    行完畢後，5年以內故意再犯本件有期徒刑以上之罪，為累
    犯，應依刑法第47條第1項之規定，加重其刑。惟被告於前
    述時地為警攔檢盤查，經警發覺其為行方不明之毒品治安顧
    慮人口後，被告自願隨同警方返所接受調查，並同意採尿，
    然於警員對其採尿前，即主動向警方坦承於上述時地施用甲
    基安非他命1次，進而接受裁判等情節，業經本案承辦警員
    柏昭任於本院審理時到庭結證在卷（見本院卷第36頁），是
    被告既在警方發覺其涉有本件犯行之前，便主動向偵查機關
    坦認而接受裁判，即符合自首之要件，應依刑法第62條前段
    所定減輕其刑，並先加後減之。
  (三)原判決以被告施用第二級毒品之犯行，罪證明確，而予論科
    ，固非無見。惟就被告係在警方發覺其有於前述時地施用第
    二級毒品之犯行前，即已向主動向警方坦承本件犯行，而自
    首接受裁判之情，疏未詳查，致對被告此部分有利之事項，
    未能斟酌適用刑法第62條前段之規定予以減輕其刑，不無違
    誤；被告據此提起上訴，為有理由，故本件應由本院予以撤
    銷改判。爰審酌被告曾有前開多次施用毒品罪之前科，仍不
    知遠離毒品，顯見毒癮甚深，而難以寬宥，惟施用毒品者本
    即係自戕之病態度行為，過度苛責，仍不若側重適當之醫學
    治療及心理矯治，且被告亦知坦承犯行，而未不當浪費司法
    資源，乃再考量其犯罪之方法、手法、所生危害等一切情狀
    後，量處如主文第2項所示之刑，並諭知如易科罰金之折算
    標準。
據上論斷，應依刑事訴訟法第369條第1項前段、第364條、第299
條第1項前段，毒品危害防制條例第10條第2項，刑法第11條前段
、第47條第1項、第62條前段、第41條第1項前段，判決如主文。
本案經檢察官甲○○到庭執行職務。
中    華    民    國    99    年    9     月    2     日
            刑事第九庭  審判長法  官  江  德  千
                              法  官  賴  妙  雲
                              法  官  莊  深  淵
以上正本證明與原本無異。
不得上訴。
                              書記官  陳  振  海
中    華    民    國    99    年    9     月    2     日

司法院資訊處製作；財團法人民間司法改革基金會備份。
